【裁判字號】    89,苗小,164
【裁判日期】    890831
【裁判案由】    侵權行為損害賠償
【裁判全文】
宣示判決筆錄    八十九年度苗小字第一六四號
    原      告  華南產物保險股份有限公司
                              .
    法定代理人  丙○○      住台北市信義區○○○路○段五六０號五樓
    訴訟代理人  乙○○      住.
    複  代理人  呂嘉祥      住台北市○○路○段一七六號三樓
    被      告  甲○○      住.
右當事人間八十九年度苗小字第一六四號請求侵權行為損害賠償事件，於中華民國八
十九年八月三十一日下午五時在本院民事庭第六法庭公開宣示判決，出席職員如左：
                          法      官    邱光吾
                          法院書記官    劉秋雯
                          通      譯    巫芹貞
朗讀案由兩造均未到。
法官朗讀主文宣示判決，並諭知將判決主文、所裁判之訴訟標的及其理由要領，記載
於後：
    主      文
被告應給付原告新台幣貳萬壹仟參佰零貳元，及自民國八十九年六月二十七日起至清
償日止，按年息百分之五計算之利息。
訴訟費用新臺幣伍佰壹拾玖元由被告負擔。
本判決得假執行。
    訴  訟  標  的
侵權行為損害賠償請求權。
    理  由  要  領
一、本件被告經合法通知，未於言詞辯論期日到場，查無民事訴訟法第三百八十六條
    所列各款情形之一，爰依原告之聲請，由其一造辯論而為判決。
二、原告主張：被告甲○○於民國八十七年九月三日下午四時二十分許，駕駛車牌號
    碼ＬＴ─００四八號自小客車，行經苗栗縣頭份鎮○○里○○路三號前時，未保
    持安全距離，自後追撞訴外人王孝忠所有，當時為訴外人李淑華所駕駛，由原告
    承保之Ｗ五─０九八八號自小客車（下稱系爭自小客車），造成系爭自小客車受
    損，經原告代為送往汽車修理廠修復費用估計為工資新台幣（下同）一萬八千四
    百五十元，零件費用一萬二千八百五十三元，合計三萬一千三百零三元，扣除被
    保險人自行負擔金額後，理賠被保險人之實際支出為二萬一千三百零二元，為此
    依侵權行為之法律關係，代位向被告請求賠償前開金額等語。被告則未於言詞辯
    論期日到場，亦未提出書狀作何聲明或陳述。
三、按因故意或過失，不法侵害他人之權利者，負損害賠償責任，民法第一百八十四
    條第一項前段定有明文；又按汽車在同一車道行駛時，除超越前車外，後車與前
    車之間應保持隨時可以煞停之距離；另汽車行駛時，駕駛人應注意車前狀況，並
    隨時採取必要之安全措施，道路交通安全規則第九十四條第一項及第三項亦分別
    定有明文。原告主張系爭自小客車受損修復之事實，業據其提出修護估價明細表
    、統一發票及行車執照影本等件為證，核屬相符，另經本院依職權向苗栗縣警察
    局頭份分局調取上開車禍之道路交通事故調查報告表、道路交通事故處理紀錄登
    記簿影本各一份查明屬實，而被告駕駛自小客車本應注意車前情況，減速慢行，
    並與前車保持隨時可以煞停之安全距離，又當時並無不能注意之情事，被告竟疏
    未注意以致肇事，而被告經合法通知，並未於言詞辯論期日到場或提出書狀加以
    爭執，堪認原告之主張為真實，被告之過失應堪認定。系爭自小客車受損既因被
    告之過失行為所致，足認二者間有相當因果關係。
四、次按，不法毀損他人之物者，應向被害人賠償其物因毀損所減少之價額，民法第
    一百九十六條定有明文；又按物被毀損時，被害人除得依民法第一百九十六條請
    求賠償外，並不排除民法第二百十三條至第二百十五條之適用，依民法第一百九
    十六條請求賠償物被毀損所減少之價額，得以修復費用為估定之標準，惟修理材
    料以新品換舊品應予折舊，最高法院七十七年第九次民事庭會議決議可資參照。
    查原告主張系爭自小客車因前揭車禍受損所支出之車損修理費用，其中工資為一
    萬八千四百五十元，零件為一萬二千八百五十三元，合計三萬一千三百零三元之
    事實，有上開修護估價明細表、統一發票等件為證，而觀諸系爭自小客車所受損
    害情形、並依市場行情及當前工資水準等情，應認前揭修理費，並無滲水膨脹之
    虞，亦堪稱合理，自足憑採；又系爭自小客車係於八十六年十月二十九日領照使
    用，有汽車行車執照影本在卷可憑，迄本件車禍時即八十七年九月三日止，實際
    使用日數為十月又六日，依前揭說明，以新品換舊品而更換之零件，即應予折舊
    ，而依行政院（七九）財字第０六七０號、台（四五）財字第四一八０號令所頒
    之「固定資產耐用年數表」及「固定資產折舊率表」之規定，系爭自小客車（其
    他業用客車）之耐用年限為五年，再依財政部（五八）如財稅發字第一０八三號
    發布之固定資產折舊採定率遞減法之計算方法，其每年應折舊千分之三六九，又
    參酌「營利事業所得稅結算申報查核準則」第九十五條第八項規定，固定資產折
    舊採用定率遞減法，以一年為計算單位，其使用期間未滿一年者，按實際使用月
    數相當於全年之比例計算之，不滿一月者，以月計，是上開零件部分之修理費一
    萬二千八百五十三元，其折舊金額為四千三百四十八元（12853×0.369× 11/12
    =4348，元以下四捨五入），應予扣除，是原告得主張系爭自小客車之零件部分
    修理費用為八千五百零五元（00000-0000=8505），另工資部分為一萬八千四百
    五十元，合計損害即為二萬六千九百五十五元，逾此部分之主張，尚屬無據。
五、又按被保險人因保險人應負保險責任之損失發生，而對於第三人有損失賠償請求
    權者，保險人得於給付賠償金額後，代位行使被保險人對於第三人之請求權；但
    其所請求之數額，以不逾賠償金額為限，保險法第五十三條第一項定有明文。經
    查，原告主張其已賠付所承保之被保險人王孝忠所有系爭自小客車修護費用二萬
    一千三百零二元之事實，業據其提出保險卡、汽車保險賠款滿意書、汽車出險通
    知書、汽車險追償案件處理報告表影本各一份為證，揆諸前揭法條規定，自得代
    位被保險人王孝忠行使對被告之侵權行為損害賠償請求權，並請求被告賠償上開
    必要之修復費用。從而，原告據以提起本訴，代位請求被告給付系爭車輛修復費
    用二萬一千三百零二元，及自起訴狀繕本送達翌日即八十九年六月二十七日起至
    清償日止，按年息百分之五計算之利息，為有理由，應予准許。
六、本件係適用小額訴訟程序而為被告敗訴之判決，應依職權宣告假執行。
中      華      民      國    八十九    年      八      月    三十一    日
                                   台灣苗栗地方法院苗栗簡易庭
~B法      官  邱光吾
右筆錄正本係照原本作成。
本筆錄正本之送達，與判決正本之送達有同一效力。
如對本判決上訴，須於判決送達後二十日內向本庭提出上訴狀，同時表明上訴理由
（須按他造當事人之人數附繕本，並繳納上訴費用，另附三十四元郵票十份）。
~B法院書記官  劉秋雯
中      華      民      國    八十九    年      八      月    三十一    日


司法院資訊處製作；財團法人民間司法改革基金會備份。
